臺灣花蓮地方法院刑事判決　　　　　　　　　　　　　　九十三年度重訴字第七號
　　公　訴　人　臺灣花蓮地方法院檢察署檢察官
　　被　　　告　丙○○
　　　　　　　　壬○○
　　右　二　人
　　選任辯護人　李文平律師
　　被　　　告　子○○
　　　　　　　　庚○○
　　右　二　人
　　選任辯護人　曾泰源律師
　　被　　　告　丁○○
　　選任辯護人　曾泰源律師
　　　　　　　　李文平律師
右列被告因違反毒品危害防制條例等案件，經檢察官提起公訴（九十三年度偵字第九
一三號、九十三年度毒偵緝字第三八、三九號、九十三年度偵緝字第七三、八三號）
，本院判決如左：
    主  文
丙○○結夥三人以上，攜帶兇器，於夜間侵入住宅，以強暴至使不能抗拒，而取他人
之物，處有期徒刑拾貳年。扣案具殺傷力之義大利ＢＥＲＥＴＴＡ廠製九ＭＭ制式手
槍壹支（槍枝管制編號：0000000000號，含彈匣壹個）、具殺傷力克羅埃
西亞ＨＳ二ＯＯＯ制式手槍壹支（槍枝管制編號：0000000000號）、具殺
傷力似菲律賓制式九Ｏ手槍壹支（槍枝管制編號：0000000000號）、具殺
傷力九ＭＭ制式子彈共肆拾陸顆、彈匣共個，扣案之擦槍油壹瓶、無線電對講機
支、手套捌雙、膠帶肆捲、紅色手電筒肆支、帽子頂、電擊棒壹支、口罩壹包，均
沒收。
壬○○結夥三人以上，攜帶兇器，於夜間侵入住宅，以強暴至使不能抗拒，而取他人
之物，處有期徒刑玖年陸月。扣案具殺傷力之義大利ＢＥＲＥＴＴＡ廠製九ＭＭ制式
手槍壹支（槍枝管制編號：0000000000號，含彈匣壹個）、具殺傷力克羅
埃西亞ＨＳ二ＯＯＯ制式手槍壹支（槍枝管制編號：0000000000號）、具
殺傷力似菲律賓制式九Ｏ手槍壹支（槍枝管制編號：0000000000號）、具
殺傷力九ＭＭ制式子彈共肆拾陸顆、彈匣共個，扣案之擦槍油壹瓶、無線電對講機
支、手套捌雙、膠帶肆捲、紅色手電筒肆支、帽子頂、電擊棒壹支、口罩壹包，
均沒收。
子○○結夥三人以上，攜帶兇器，於夜間侵入住宅，以強暴至使不能抗拒，而取他人
之物，處有期徒刑玖年。扣案具殺傷力之義大利ＢＥＲＥＴＴＡ廠製九ＭＭ制式手槍
壹支（槍枝管制編號：0000000000號，含彈匣壹個）、具殺傷力克羅埃西
亞ＨＳ二ＯＯＯ制式手槍壹支（槍枝管制編號：0000000000號）、具殺傷
力似菲律賓制式九Ｏ手槍壹支（槍枝管制編號：0000000000號）、具殺傷
力九ＭＭ制式子彈共肆拾陸顆、彈匣共個，扣案之擦槍油壹瓶、無線電對講機支
、手套捌雙、膠帶肆捲、紅色手電筒肆支、帽子頂、電擊棒壹支、口罩壹包，均沒
收。
庚○○結夥三人以上，攜帶兇器，於夜間侵入住宅，以強暴至使不能抗拒，而取他人
之物，累犯，處有期徒刑玖年參月。扣案具殺傷力之義大利ＢＥＲＥＴＴＡ廠製九Ｍ
Ｍ制式手槍壹支（槍枝管制編號：0000000000號，含彈匣壹個）、具殺傷
力克羅埃西亞ＨＳ二ＯＯＯ制式手槍壹支（槍枝管制編號：0000000000號
）、具殺傷力似菲律賓制式九Ｏ手槍壹支（槍枝管制編號：0000000000號
）、具殺傷力九ＭＭ制式子彈共肆拾陸顆、彈匣共個，扣案之擦槍油壹瓶、無線電
對講機支、手套捌雙、膠帶肆捲、紅色手電筒肆支、帽子頂、電擊棒壹支、口罩
壹包，均沒收。
丁○○結夥三人以上，攜帶兇器，於夜間侵入住宅，以強暴至使不能抗拒，而取他人
之物，累犯，處有期徒刑拾壹年。扣案具殺傷力之義大利ＢＥＲＥＴＴＡ廠製九ＭＭ
制式手槍壹支（槍枝管制編號：0000000000號，含彈匣壹個）、具殺傷力
克羅埃西亞ＨＳ二ＯＯＯ制式手槍壹支（槍枝管制編號：0000000000號）
、具殺傷力似菲律賓制式九Ｏ手槍壹支（槍枝管制編號：0000000000號）
、具殺傷力九ＭＭ制式子彈共肆拾陸顆、彈匣共個，扣案之擦槍油壹瓶、無線電對
講機支、手套捌雙、膠帶肆捲、紅色手電筒肆支、帽子頂、電擊棒壹支、口罩壹
包，均沒收。
    事  實
一、丁○○（綽號「三粒仔」、「阿立」）曾因違反槍砲彈藥刀械管制條例案件，經
    臺灣臺中地方法院（下稱台中地院）判處有期徒刑三年四月，於民國八十六年九
    月十三日假釋付保護管束，於八十八年六月十八日假釋期滿執行完畢。庚○○（
    綽號「阿宇」、「阿霧」）亦因違反槍砲彈藥刀械管制條例案件，經台中地院判
    處有期徒刑二年二月，於八十八年七月六日縮刑期滿執行完畢。另丙○○（綽號
    「阿智」）則曾有妨害兵役、違反槍砲彈藥刀械管制條例之犯行（不構成累犯）
    ，子○○（綽號「阿水」）有妨害兵役、違反麻醉藥品管理條例、肅清煙毒條例
    之犯行（不構成累犯）。
二、緣丙○○、己○○（綽號為「三碧」、「貓醜」、「興哥」；現業由本院另以九
    十三年度重訴字第三號案件審理中）經不明管道，於九十二年十月間，探知甲○○、戊○○（所犯意圖持有販賣第一級毒品罪，業由本院以九十三年度重訴字第
    一號判決分別判處有期徒刑十四年、無期徒刑在案，現由臺灣高等法院花蓮分院
    審理中）持有大量的第一級毒品海洛因一批，並藏置在甲○○位於花蓮縣吉安鄉
    ○○村○○○街二四二號住處內，認為有機可趁，乃謀劃至上址強取該批毒品海
    洛因。己○○、丙○○則於同月十一日左右，在台中市○○路、崇德路口之威鯨
    車行內邀集丁○○、子○○、壬○○（綽號「阿林仔」）、庚○○、丑○○（所
    犯加重強盜罪，業經本院九十三年度重訴字第一號判決有期徒刑十年）等人，己○○、丙○○並未明確告知丁○○等人欲強盜毒品，僅稱甲○○有「黑錢」，要
    至甲○○住處強盜財物，大家可以分紅等語，丁○○、子○○、壬○○、庚○○
    、丑○○等人認為有利可圖，遂應允加入，己○○、丙○○、丑○○、丁○○、
    子○○、壬○○、庚○○等七人共同基於持有制式槍彈、妨害自由及強盜財物之
    不法所有意圖之犯意聯絡，先由己○○命不知情之沈正雄（其於本件案發後因藏
    匿己○○，另犯藏匿人犯罪，業經本院以九十三年度重訴字第三號案件判決有期
    徒刑七月）於九十二年十月十四日凌晨一時三十分許，租用車牌號碼五Ｑ─四一
    八二號賓士廠牌自用小客車一輛（該車係不知情之廖萬義所有，借予不知情之紀
    建偉，並由紀建偉以其所經營之大紀元小客車租賃公司名義出租予沈正雄）備用
    後，嗣於十月十四日凌晨三、四時在前開威鯨車行集合，由己○○準備具有殺傷
    力之義大利ＢＥＲＥＴＴＡ廠製九ＭＭ制式手槍一支（槍枝管制編號：0000
    000000號，含彈匣一個）、具殺傷力克羅埃西亞ＨＳ二ＯＯＯ制式手槍一
    支（槍枝管制編號：0000000000號）、具殺傷力似菲律賓制式九Ｏ手
    槍一支（槍枝管制編號：0000000000號）、具殺傷力九ＭＭ制式子彈
    共五十八顆（有一顆於實施強盜行為時已擊發）、彈匣共三個等在內之數目不詳
    槍彈，丁○○則提供無線電對講機（頻率調整為一四四點八二－四三五點ＯＯ）
    三支，另共同攜帶擦槍油一瓶、手套八雙、膠帶四捲、紅色手電筒四支、帽子三
    頂、電擊棒一支、口罩一包等物，由子○○駕駛車牌號碼五Ｏ五五─ＧＡ號休旅
    車（該車車主為丁○○不知情之母陳何玉雲，平日由丁○○使用）搭載丁○○，
    丑○○駕駛車牌號碼Ｍ二─五九二三號賓士廠牌自用小客車（車主為丑○○之女
    友即不知情之吳麗娟）搭載己○○、丙○○，庚○○駕駛租來的車牌號碼五Ｑ─
    四一八二號賓士車搭載壬○○，集結成車隊沿中部橫貫公路行駛。於同日約上午
    七時許，其等抵達花蓮天祥後，即由較熟知花蓮縣道路狀況之丑○○開車領路，
    期間以上揭無線電機具相互連絡，以防遭警方之路檢查緝，並收預前通報周知之
    效。嗣抵達花蓮後，由丑○○將己○○等人帶往其位於花蓮縣吉安鄉○○村○○○街一五Ｏ號自宅老家休息，並提供其等飲食。己○○等人為免其犯罪過程曝光
    ，另基於意圖為自己不法所有之竊盜犯意，由其中一至二人於同日下午四時許，
    連續在花蓮市○○○街一號對面道路旁及花蓮市○○○街一巷巷口附近道路旁，
    持客觀上足供兇器使用之扳手一把（未扣案）分別拆解狄運超所有之ＨＵ－四九
    五三號車之車牌二面、施中平所有之ＪＢ－Ｏ二一七號車（該車平日亦由其妻張
    心儀使用）之車牌二面，而予以竊取，得手後並改懸於車牌號碼五Ｑ－四一八二
    號、五Ｏ五五－ＧＡ號等作案用汽車上，以資掩人耳目。嗣於同日晚上七時許，
    推由丁○○、子○○、壬○○、庚○○等人，分駕丁○○之休旅車及租來的賓士
    車，並共同持用上開槍、彈等物品至甲○○住宅內，其等見戊○○、甲○○及癸○○（業經本院以九十三年度重訴字第一號判決無罪）等人均在場，為免甲○○
    等人反抗，乃由子○○先行開一槍威嚇，其餘之人以槍托擊傷甲○○等三人頭部
    （傷害部分均未據告訴），並迅速以膠帶矇眼之強暴方法，強押戊○○、癸○○
    登入丁○○之休旅車，強押甲○○登入前揭租來之賓士車，而剝奪其三人之行動
    自由，並旋即押往丑○○前開住處前，與己○○、丙○○、丑○○會合。己○○
    、丙○○、丑○○則事先選定花蓮縣吉安鄉干城村八十五之二十七號前渺無人跡
    之產業道路，以利看管甲○○等三人。嗣丑○○經己○○之指示，駕駛其所有之
    賓士車，搭載己○○前往該產業道路，嗣將甲○○拉下車來，並由己○○、丙○○逼問甲○○「東西放在哪裡」等語（指逼問毒品海洛因之藏置地點），由丁○○、子○○、壬○○毆打甲○○，因甲○○已受傷難耐，遂經戊○○同意後，對
    己○○告以藏匿毒品地點為其住處主臥房床舖下置物櫃內。己○○等多人復將甲○○押上租來的號賓士車，由壬○○駕駛該車，同車坐有庚○○，由其負責看管
    甲○○，並由丑○○駕駛駛其賓士車並搭載己○○、丁○○等人在前方領路及警
    戒，共同折返甲○○上址住處，至於戊○○、癸○○二人，則續留在上開產業道
    路之休旅車內，由其餘之人看管並等候消息。己○○等人抵達甲○○住宅後，因
    疑懼鄰居已報警，乃由丑○○所駕駛之車輛繞行該屋四處查看，俟確知並無報警
    處理跡象，即由丁○○以無線電指揮，由壬○○進入屋內，並在甲○○住處內雙
    人床之下置物櫃內，取得呈裝在大型藍色手提袋內，並以黃色信封袋包裝之第一
    級毒品海洛因磚二十八塊及以夾鍊袋呈裝之第一級毒品海洛因五小包（共計淨重
    一萬零二百零九點六一公克，純度百分之七十四點九，純質淨重七千六百四十七
    公克），得手後，隨即經由無線電連繫，前往花蓮縣吉安鄉永興村稻香茶館附近
    ，與丑○○所駕駛之前揭賓士車會合，其等會合後，又共同持槍將甲○○及毒品
    押返上開產業道路，並將車牌號碼Ｍ二－五九二三號、五Ｑ－四一八二號賓士車
    ，依序停放在車牌號碼五Ｏ五五－ＧＡ號休旅車後方，再將戊○○、癸○○等人
    ，由休旅車改押入甲○○當時亦在車內之車牌號碼五Ｑ－四一八二號賓士自用小
    客車內。己○○等人正思計劃逃逸時，卻發現停放在車隊最前方之車牌號碼五Ｏ
    五五－ＧＡ號休旅車之鑰匙，不知何故遺失，無法順利發動引擎。適民眾行經該
    處見情況可疑報警處理，經花蓮縣警察局吉安分局南華派出所主管辛○○、警員
    寅○○駕巡邏車至現場巡邏，將警車暫停在車隊最後即車牌號碼五Ｑ－四一八二
    號自用小客車後方。己○○等人見事跡敗露，且其等之車隊因進退兩難無法迴轉
    駛離現場，乃分頭逃竄，惟經警掏槍喝令在場之人接受盤查後，當場逮捕丑○○
    、丁○○。另丁○○雖未及逃跑，並曾向警方出示健保卡、汽車行照，然其後亦
    利用警方檢查最後方之五Ｑ－四一八二號自用小客車之際，趁隙逃離該處。
三、嗣經警方陸續清查後，除發現戊○○、癸○○、甲○○等人在租來的賓士車後座
    上遭人以膠帶矇眼（膠帶已沾血跡）外，並於該車之後行李箱內，扣得上揭第一
    級毒品海洛因磚二十八塊及五小包、用以呈裝第一級毒品海洛因之黃色信封袋二
    十八只、夾鍊袋五只及大型藍色手提袋壹只、具殺傷力義大利ＢＥＲＥＴＴＡ廠
    製九ＭＭ制式手槍一支（槍枝管制編號：0000000000號，含彈匣一個
    ）、具殺傷力九ＭＭ制式子彈二十八顆、彈匣一個及無線電對講機一支、手套三
    雙、膠帶一捲、帽子三頂、紅色手電筒一支等物。另於丁○○之休旅車中，扣得
    無線電對講機一支、手套五雙、膠帶三卷、口罩一包等物。而丑○○使用的賓士
    車內，亦經警方起出無線電對講機一支、電擊棒一支、手電筒三支等物。又警方
    於九十二年十月十九日、二十日，再度重返上開產業道路現場蒐證，復查扣遭棄
    置之具殺傷力克羅埃西亞ＨＳ二ＯＯＯ制式手槍一支（槍枝管制編號：0000
    000000號）、具殺傷力似菲律賓制式九Ｏ手槍一支（槍枝管制編號：00
    00000000號）、彈匣二個、具殺傷力九ＭＭ制式子彈二十九顆、擦槍油
    一瓶（上開扣押物均扣案於本院九十三年度重訴字第一號案件）。
四、案經花蓮縣警察局吉安分局報告台灣花蓮地方法院檢察署檢察官及該檢察官自動
    檢舉簽分偵查起訴。
    理  由
一、訊據被告丙○○、丁○○、壬○○均矢口否認上開全部犯行，被告子○○、庚○○則承認持有槍、彈及妨害自由之犯行，其餘之犯行則均予否認：
（一）被告丙○○辯稱：我有和其他被告一起來花蓮，是己○○說來花蓮是要處理債
      務糾紛，說綽號「阿奇」之人和花蓮的人有糾紛，我沒有到甲○○住處，我一
      直待在丑○○家，也沒有到產業道路去，後來庚○○回到丑○○家找我，說警
      察有去產業道路，案子被發現了，叫我們趕快跑，我才跟庚○○才趕快坐車回
      台中云云。
（二）被告丁○○辯稱：我本來到花蓮係聽說要處理債務，後來發現事情很神秘，跟
      原本所想不同，所以決定不參與，下午五、六點時即離開該處欲乘火車回台中
      ，後來己○○說處理完事情可以載我回台中，所以後來沒有先坐火車回去。我
      從來沒有去過甲○○家或在產業道路看管甲○○等人，之後子○○打電話跟我
      說車子沒辦法發動，跟我約在丑○○家外面的小廟，我跟子○○回到產業道路
      那裡，我才知車鑰匙不見了，過不久警察來了，他們全部都跑了，我還留在現
      場一個多小時，後來接到己○○的電話，他問我在何處，我說還在現場，他就
      叫我趕快跑，說車上有押人後，我才跑云云。
（三）被告壬○○辯稱：我只是在第一次去甲○○家開車載庚○○跟「阿奇」，但我
      沒有押人，也沒有持槍、彈。之前在台中有喝酒時聽到己○○、「阿弟」、「
      阿奇」他們在聊天，說要來花蓮玩，約我一起去的。我到產業道路才看到甲○○等三人眼睛被蒙起來，後來「阿奇」第二次回甲○○家時，我就跟他說想先
      離開，他說我可以開休旅車先走，車上的戊○○、癸○○就留在現場，後來我
      找不到鑰匙，才繼續留在產業道路，並請庚○○聯絡他們云云。
（四）被告子○○、庚○○均辯稱：第二次沒有回到甲○○家，只負責在產業道路看
      管甲○○他們三人，不知道有強盜毒品之事。
二、檢察官雖未以共犯己○○、丑○○，被害人甲○○、戊○○、癸○○及被告丙○○等五人於警詢、偵查中之供述為證據方法，然本院依職權將被告等人於警詢、
    偵查中之供述及共犯己○○、丑○○，被害人甲○○、戊○○、癸○○之警詢、
    偵查、聲請羈押時本院之訊問及九十三年度重訴字第一、三號另案審理中（下稱
    另案）之陳述，供被告等人及辯護人就證據能力之有無表示意見。辯護人除對於
    共犯己○○、丑○○警詢中所言表示無證據能力而不同意作為證據外，就共犯己○○、丑○○其餘之供述，被害人甲○○、戊○○、癸○○及被告丙○○等五人
    之所有陳述之證據能力均表示沒有意見（見本院〈二〉卷第四二四頁）。依刑事
    訴訟法第一百五十九條第一項「被告以外之人於審判外之言詞或書面陳述，除法
    律有規定者外，不得作為證據」之原則規定，本院認為共犯己○○、丑○○於警
    詢中所言應沒有證據能力。而共犯己○○、丑○○其餘供述、被告五人之供述內
    容及被害人甲○○、戊○○、癸○○所有陳述之證據能力既然辯護人並未爭執，
    則應認為有證據能力，核先敘明。
三、認定被告丙○○等五人犯罪之證據如下：
（一）證人己○○之陳述：
  １、於偵查中證稱：
    於九十三年一月十日偵訊問時稱：九十二年十月十四日凌晨出發來花蓮，在花
      蓮暫休丑○○家，期間他們出外去押回三人，後來出去遇到他們便將車子開到
      產業道路那，由子○○及壬○○打人，被打人說他家有東西，後來與被打人去
      他家拿東西放置後車廂，我有去但沒有進去（見九十三年度偵字第一０四號卷
      第四一頁，該卷調自九十三年度重訴字第三號，經本院影印附卷）。
    於九十三年一月二十八日偵訊時陳稱：第一趟押人時我沒有去，第二趟我有去
      ，是拜託丑○○開車的，我沒有入屋內，是後車即壬○○、庚○○及甲○○進
      入，至於癸○○及戊○○尚留在產業道路處等我們（見九十三年度偵字第一０
      四號卷第七五頁反面）。
    於九十三年二月九日偵訊中陳稱：來花蓮共帶四支槍，一支槍在車上，另三支
      在現場，可能尚有一支未查獲；槍均是帶槍的人丟在現場。來花蓮前有說要來
      花蓮恐嚇取財，他們均知道這件事。案發後在產業道路有我、丑○○、壬○○
      、丁○○、子○○、庚○○、丙○○等語（見九十三年度偵字第一０四號卷第
      一０七反面、一０九頁）
    於九十三年二月十八日具結證稱：丙○○來花蓮有與我同坐一部車，他知道我
      們來花蓮的目的，丙○○有提供線索的，丙○○是跟我們約在車行同行；車牌
      是從花蓮偷來的，是為押人所為（見九十三年度偵字第一０四號卷第一三五頁
      、第一三五頁反面）。
  ２、於九十三年度聲羈字第八號本院訊問時陳稱：當時我們是在丑○○家等，另外
      二部車去押人，他們押了人後與丑○○出去，在路上碰到，就與丑○○及另二
      部車子到產業道路，由子○○及壬○○打甲○○，甲○○後來受不了就稱家裡
      有海洛因磚，我們就開二部車，丑○○開一部車、壬○○開一部車，到他家拿
      海洛因，另外一部車子在產業道路等，子○○及另外二位被矇眼的人在產業道
      路等。壬○○與甲○○進入屋內後出來將毒品放在壬○○車子後車廂內，我們
      再一起返回產業道路與子○○會合，後來警察就來了，我們就跑了（見九十三
      年度聲羈字第八號案件之訊問筆錄，調自九十三年度重訴字第三號案件，筆錄
      影本附本院〈一〉卷第四八三頁）。
  ３、於另案審判中陳述：
    於九十三年四月二十一日時訊問稱：丙○○有說花蓮有一批貨，可以來撈個不
      義之財；第二次去甲○○家共有六人即甲○○、庚○○、丁○○、丑○○、我
      、壬○○，但是我沒有下車，我是坐丑○○那台Ｍ二－五九二三號，車上還有
      丁○○，車是丑○○開的，租車那台是甲○○他們坐的，當時是甲○○說要回
      家拿毒品給他們，所以我們才一起跟去，我只是坐在車上等他們（見九十三年
      度重訴字第三號案件九十三年四月二十一日準備程序筆錄，筆錄影本附本院〈
      一〉卷第四九三、四九七頁）。
    於九十三年六月四日具結證稱：九十二年月十二日在威鯨車行泡茶時聽到甲○○有黑錢，（問：丁○○如何知道這訊息？）我們都是一起泡茶時聽到，他平
      常有跟我在一起，所以我就邀他一起去；在泡茶時有人講，有人想加入就加入
      （見九十三年重訴字第一號九十三年六月四日審理筆錄，筆錄影本附本院〈一
      〉卷第二八四、二八五、二八九頁）。
  ４、由上開證述可知，本件由被告丙○○提供甲○○有毒品之訊息，另被告子○○
      、壬○○在產業道路上有出手毆打甲○○，嗣後證人丑○○、被告壬○○各開
      一輛車至甲○○家，同行之人另有證人己○○、被告庚○○、丁○○，再由被
      告壬○○押著甲○○進入其住處強取毒品，案發後被告丁○○及丙○○亦在產
      業道路上，其二人並無先行離開。
（二）證人丑○○之陳述：
  １、於偵查中陳述：
    九十二年十月十五日偵訊中陳稱：三台車都有無線電，無線電是丁○○配給我
      的。十月十四日下午四點多，丁○○有開我的車出去，己○○說要出去辦事情
      ，另外二台先去辦事，我和己○○去買檳榔，買完後又開回去。當時我家門口
      已有二部車在等，己○○和一個人講了一下話，就上了我的車，他指路我開，
      一直開到被警方查到的地方，己○○說要下車辦事，後來過了五、六分鐘，己○○、丁○○及戴眼鏡的上我的車，丁○○說往別墅開，且丁○○用無線電呼
      叫後面的車子不要靠太近，因前面有鴿子（指警察），警方往右邊轉，我們就
      往左邊轉到別墅。丁○○有用無線電叫後面的車可以搜了，後來丁○○又呼叫
      有沒有，就說到茶館會合，我們才剛到警察就來了，丁○○有跳下去開廂型車
      ，但找不到鑰匙，我車子停在第二部進退不得，所以沒走（見九十二年度偵字
      第二四七一號〈一〉卷第五三至五六頁）。在被警查獲前，共有二部車到別墅
      ，丁○○呼叫一隻小雞，叫他進去搜；進去別墅裡搜。小雞就是庚○○、壬○○那台車。我認為毒品應該是他們到別墅裡搜到的，只有一部車去別墅裡搜，
      全場均由丁○○指揮（見九十二年度偵字第二四七一號〈一〉卷第七一、七五
      、七六、七八頁）。
    於九十二年十月十六日偵訊時稱：我來花蓮負責開車。我和己○○同車。無線
      電是丁○○給的。我們從台中到花蓮，彼此之間是用無線電聯絡。十月十四日
      晚上七點多，二部車先出去，即休旅車及賓士車先出去，我用我的賓士車載己○○去買檳榔和香煙，他叫我再往回走，車到復興一街的土地公廟，他問我說
      前面到哪裡，我告訴他，那是到木瓜溪的堤防，他說怎麼那麼黑，他說「這裡
      不錯」，回到家門口，那二部車已在我家門口，己○○下車與他們說話，並叫
      我往前開，他們人全部下車，只有我一個人在車上，丁○○問一位穿白色衣服
      的人說：這錢你也要「拗」，貨在哪裡。就在那裡打了，打完之後己○○、丁○○上我的車，丁○○要我開去別墅。我們二部賓士車就往別墅那邊開，丁○○用對講機告訴後面那部車別跟太近，我們就到別墅去看，繞了二圈，我們往
      回走，丁○○再用對講機告訴另外一部賓士車的人說沒有狀況，可以進去搜，
他又問他們有沒有，他再呼叫他們到稻香茶館會合，丁○○就叫我再開去產業
      道路那裡，沒多久警察就來了。第一趟停在產業道路及丁○○打那個身穿白色
      衣服那個人（指甲○○）的地點，均是被查獲那個地點。那三個人都有被打，
      我只看到白色衣服那位。他們在車外打。我只看到丁○○出手打人。我有看到
      有二位被害人被押到休旅車那裡。我認為被查獲的毒品，可能是第二次丁○○
      說「可以搜」那時找到的。拿槍的人是丁○○，我看到他拿一把逼問他（見九
      十二年度偵字第二四七一號〈一〉卷第八九、九一至九六、一００頁）。
    於九十二年十月十七日偵訊時具結證稱稱：在產業道路上是丁○○及其他二人
      出手打人。丁○○有拿槍、但沒開槍，只有用手、腳打，後來己○○、丁○○
      上我的車，由丁○○及瘦瘦的人帶路往別墅，丁○○用無線電叫後面的人不要
      跟太近，並用無線電告訴那輛賓士車沒狀況可以進去搜，並以術語問說有沒有
      錢，在產業道路有二個人押著甲○○，而丁○○動手打他（見九十二年度偵字
      第二四七一號〈一〉卷第一四一至一四五、一四八頁）。
    於九十二年十月二十二日偵訊稱：白色衣服被打時（指甲○○）有看到一把槍
      ，是丁○○拿的。後來有再回到別墅繞二圈，但那是我第一次去，是丁○○跟
      「阿吉」帶路的（見九十二年度偵字第二四七一號〈一〉卷第三六六、三六七
      頁）。
  ２、於另案審判中陳述：我在產業道路上有看到一個人被踢一腳，警察說甲○○有
      被打，所以我才說有一個穿白色衣服的人被打。當時我是第一部車內，我有從
      後視鏡往後看，而且也有轉頭往後看，他們是在兩部車子以外；（問：你說丁○○有告訴你別墅押人，是何時告訴你的？）在產業道路上，上車要回別墅時
      （見九十三年度重訴字第一號九十三年七月二十一日審理筆錄，影本附本院〈
      一〉卷第四六七、四七一頁）。
  ３、由上開證述可知，本件扣案之無線電為被告丁○○所提供，又被告丁○○在產
      業道路上有持槍毆打甲○○，且第二次至甲○○住處取毒品時，被告丁○○亦
      與證人丑○○、己○○同車一同前往，另一台車有被告壬○○、庚○○跟隨在
      後，由被告丁○○指揮被告壬○○駕車之行徑路線及何時進入甲○○住處搜取
      財物。
（三）證人甲○○之陳述：
  １、於警詢中之陳述：於九十二年十月十四日當天下午戊○○與癸○○到我住處泡
      茶聊天有一段時間，突然有一聲槍聲，這時有人分別持槍衝到我家裡並喝令我
      們趴下，有一個人用槍柄敲我的後腦，我趴下後有反抗，結果被人用槍柄敲我
      的額頭，接著有人用膠帶矇住我的眼睛，將我們三人押到外面的車上，後來就
      被押到不知名的地方，到了那邊以後，我被人押到外面去，接著就被人毆打，
      我被打到受不了，就叫對方不要再打我了，戊○○就叫我把東西給他們，我就
      告訴對方說，東西放在我明義七街二四二號的家裡，對方就沒有再繼續毆打我
      了，接著對方就押我上車，然後車子開動到那裡去我因眼睛被矇住也不知道去
      哪裡，一直到被警方查獲為止（見九十二年度偵字第二四七一號〈二〉卷第四
      三、四四頁）。
  ２、於偵查中具結證稱：我們在半路有被拖下來打，但眼睛被矇不知道在何處，當
      初不知道他們打我的目的，後來他們有問那一包東西在哪裡（見九十二年度偵
      字第二四七一號〈二〉卷第五六、五七頁）。
  ３、於九十二年度聲羈字第六七號本院訊問時陳稱：當天我穿米黃色衣服，「阿立
      」當時有毆打我，並說我「裝瘋子」（台語）就打我了（見該次訊問筆錄，調
      自九十三年度重訴字第一號案件，筆錄影本附本院卷）。
  ４、於另案審理中具結證稱：在家被押時，我就被打，額頭流很多血，第二次回家
      因眼睛被矇住，所以不知道有無進去我家，整個過程有聽到他們叫我趴下，及
      他們講對講機的聲音（見九十三年度重訴字第一號九十三年七月七日審理筆錄
      ，影本附本院〈一〉卷第三五三、三五七頁）。
  ５、由上開證詞可知，甲○○在其住處遭人以槍柄敲打頭部，又在產業道路上遭毆
      打，並被質問「東西放在何處」，且被告丁○○有出手毆打伊，第二次返回其
      住處時，亦聽到對講機的聲音等情。
（四）證人戊○○、癸○○亦於警詢、偵查、另案審理中多次陳述：於九十二年十月
      十四日在甲○○住處，遭人闖入，每人都有帶槍，其二人與甲○○均遭毆打，
      且均以膠帶捆住眼睛後被押上車，其等行動一直被控制住，直到警方到場等語
      明確。
（五）被告丙○○、丁○○、壬○○、子○○、庚○○與己○○、丑○○其中一、二
      人於同日下午四時許，連續在花蓮市○○○街一號對面道路旁及花蓮市○○○
      街一巷巷口附近道路旁，竊取狄運超之ＨＵ－四九五三號車車牌、竊取施中平
      ＪＢ－Ｏ二一七號車車牌各二面之犯行，亦據證人己○○於偵查中具結證稱：
    車牌是從花蓮偷來的，是為押人所為（見九十三年度偵字第一０四號卷第一三
      五頁、第一三五頁反面）。另參酌被告庚○○於偵查中先後陳稱：車牌是「阿
      奇」在花蓮市路旁拆的，嗣又稱車牌應該是壬○○或子○○所為，另又改稱應
      該是「阿奇」或「阿弟」偷拔等詞，被告庚○○上開陳述所前後雖有不同，然
      均可證明其等有人負責竊取車牌，竊得後再改懸於其等使用之車輛，此係為避
      免行蹤曝光，屬於其等之計畫之一，渠等共同商討之後，再由其中一至二人著
      手竊盜，得手後懸掛於被告丁○○之休旅車及租來的賓士車上，所以亦可認定
      有竊盜之犯行。又證人狄運超、張心儀已於警詢中對其等車牌失竊或報案經過
      一一證述，且證人狄運超另證稱：伊懸掛車牌的螺絲留在停車處的空地上等語
      ，因被竊車牌原本均正常緊密地懸掛在車上，顯見被告等人係以足供兇器使用
      的扳手將車牌上的螺絲拆卸下來，始得以竊得車牌，故其等應有攜帶兇器行竊
      。
（六）又如事實欄所載之扣案槍彈，經送內政部警政署刑事警察局鑑驗結果如下：一
      、送鑑制式手槍壹枝（含彈匣壹個，槍枝管制編號0000000000），
      認係義大利BERETTA廠２０００COUGAR F型口徑９mm（９×１９mm）之制式半
      自動手槍，槍號為「０１８６００MC」，槍管內具陸條右旋來復線，機械性能
      良好，認具殺傷力。【試射情形：可擊發口徑９mm（９×１９mm）制式子彈】
      二、送鑑子彈壹拾伍顆，認均係口徑９mm（９×１９mm）制式子彈，認均具殺
      傷力。【試射伍顆】三、送鑑彈匣壹個，認係半自動手槍用金屬彈匣。四、送
      鑑子彈壹拾參顆，認均係口徑９mm（９×１９mm）制式子彈，認均具殺傷力。
      【無試射記錄】五、送鑑克羅埃西亞HS２０００制式手槍壹枝（槍枝管制編號
      0000000000），認係克羅埃西亞IM Metal production facility廠
      製HS-２０００型口徑９mm 制式半自動手槍，機械性能良好，可擊發同口徑制
      式子彈，認具殺傷力。【試射情形：可擊發同口徑制式子彈】六、送鑑似菲律
      賓廠制式九○手槍壹枝（槍枝管制編號0000000000），研判係捷克
      CZ廠７５型口徑９mm制式半自動手槍，槍管內具陸條右旋來復線，機械性能良
      好，可擊發同口徑制式子彈，認具殺傷力。【無試射記錄】七、送鑑制式子彈
      貳拾玖顆，認均係口徑９mm之制式子彈，認均具殺傷力。【試射陸顆】，此分
      別有內政部警政署刑事警察局九十二年十二月十八日刑鑑字第○九二○一九八
      七九五號及九十二年十二月二十九日刑鑑字第○九二○二○三九四○號槍彈鑑
      定書各一份存卷可按（見九十二年度偵字第二四七一號〈二〉卷第二五一至二
      六六頁）。
（七）承租來的車號五Ｑ－四一八二號自用小客車上，經採集左前車窗內側指紋二枚
      ，經比對與被告壬○○之指紋相符，此有內政部警政署刑事警察局鑑驗書附卷
      可證（見警卷〈二〉第二九八頁）。又上開車輛左後座採集之血紗及採自甲○○家宅大門血跡棉棒、香煙盒上標示處血跡與甲○○ＤＮＡ－ＳＴＲ型別相同
      （見警卷〈二〉第三一一頁）。次查被告丙○○等人至甲○○住處所強盜之物
      ，經送法務部調查局鑑定，其結果為：送驗白色塊磚二十八塊及白粉五包，均
      含第一級第六項毒品海洛因成分，合計淨重一０二０九．六一公克，此有該局
      鑑定通知書在卷可證（見九十二年度偵字第二四七一號〈二〉卷第二三一頁）
      。
（八）此外，復有如事實欄所載之扣案槍彈與擦槍油一瓶、無線電對講機三支、手套
      八雙、膠帶四捲、紅色手電筒四支、帽子三頂、電擊棒一支、口罩一包等物可
      資佐證。另有警員至產業道路蒐證照片數張、查扣槍彈蒐證相片、現場圖、案
      發現場搜索現場證物分佈圖、車輛排序圖、吉安鄉○○○街二四二號地形圖、
      平面圖、被告丁○○健保卡影本、行車執照影本、本票、汽車租賃契約書、甲○○受傷照片、甲○○住處蒐證照片在卷可證。
四、證人己○○、丑○○、甲○○於本院中所證下述內容不可採信之理由：
（一）證人己○○於本院中改稱：丙○○沒有與我們從台中一起來花蓮，且他因為與
      我起口角很早就離開；是「阿弟」、「阿奇」說花蓮有人進毒品要向他吃紅；
      我在車上沒有看到車上有對講機或攜帶槍枝；第一次丁○○沒有去甲○○家，
      在產業道路時也沒有看到丁○○及丙○○，只有子○○、庚○○、壬○○及「
      阿弟」、「阿奇」等人，子○○、庚○○、壬○○在現場看住戊○○、癸○○
      ，甲○○在產業道路上沒有被打。第二次去甲○○家途中沒有將對講機；壬○○有說要提早離開等語。
（二）證人丑○○於本院中改稱：甲○○在產業道路沒有被打，只是見到有人抬腳；
      丁○○被查獲時有拿出健保卡，我不知道丁○○的綽號，是警察說他有涉案，
      所以我才指認他；我去甲○○家那次，丁○○、壬○○沒有一起去；丙○○從
      頭到尾都沒有到我家等詞。
（三）證人甲○○於本院改稱：我在產業道路上沒有被打，後來到我家途中沒有聽到
      無線電對話的聲音；在羈押庭中稱「阿立」有打我，實際上係指「阿明」，不
      是丁○○等語。
（四）經查，證人己○○雖稱被告丙○○提早離開，而被告丙○○亦辯稱伊知悉要押
      人以毒品抵債時，即不願參與本案，均在丑○○家或附近的土地公廟，然證人
      丑○○卻稱被告丙○○從頭到尾都未到其住處，亦核與證人己○○、被告丙○○所述均不同，顯見證人己○○、丑○○上開所言矛盾，故意隱瞞事實。又針
      對被害人甲○○在產業道路有無被毆打乙節，雖證人己○○、丑○○、甲○○
      均翻異前詞，然其等於分別於前述三、（一）至（三）之證詞中，均就被害人
      甲○○遭人毆打之情節證述一致，應較可採信。另證人己○○就伊與丑○○、
      丁○○、庚○○、壬○○五人分兩輛車押甲○○再次至其住處取走毒品海洛因
      等詞，於前述三、（一）之歷次證詞中亦陳述互核一致，核與證人丑○○於上
      揭三、（二）之證詞中所述相符，其等均已清楚說明本案被告丙○○等五人如
      何遂行強盜財物之行為。又證人甲○○於九十二年十月十七日警詢中原本提及
      本件係因向「阿明」購買毒品所引發之糾紛，然其於同月二十七日之警詢中已
      陳明：之前供述向「阿明」買毒品的部分不實在，沒有「阿明」這個人等語（
      見九十二年度偵字第二四七一號〈二〉卷第四二頁），然其卻又於本院證稱：
      於羈押庭訊中所稱「阿立」打伊係指「阿明」毆打伊云云，惟既然實際上並無
      「阿明」之人，則其於本院上開證詞，顯然為不實陳述。證人己○○、丑○○
      、甲○○於本院中所為上開有利於被告等人之證詞，應屬迴護之詞，不足採信
      。
五、被告等人所辯均不足採信之理由：
（一）被告丙○○等五人及證人己○○、丑○○均將此次犯行推予「阿弟」、「阿奇
      」之人，然經本院調查結果，認為實際上應無此二人，此由被告等人及證人己○○、丑○○之下列陳述前後不一而得以證明：
  １、首先針對「阿弟」、「阿奇」特徵之描述，證人陳獻迪於另案審理中稱：兩人
      約一七二公分，瘦高沒有戴眼鏡（其另案之審理筆錄見本院〈一〉卷第四八一
      頁），然證人丑○○於本院中證稱：有一個戴眼鏡的男子指示我去甲○○家，
      該人並非本案被告（見本院〈二〉卷第二三八頁）。被告丁○○於本院中陳稱
      ：己○○沒有戴眼鏡，是「阿奇」有戴眼鏡，一百七十幾公分，高高的都比我
      們高；被告丙○○、子○○於本院中則稱：「阿弟」有戴眼鏡等語（見本院卷
      第四四一、四四二頁），其等就「阿弟」、「阿奇」有無戴眼鏡乙節，竟然說
      辭不一，若實際上有此二人，應不致於對其特徵有描述不一之情形。
  ２、次就本件共有幾人搭車來花蓮之陳述，依被告庚○○於警詢中所言：我是搭乘
      五Ｑ－四一八二號自小客車來的，當時同行的人有我和壬○○及一名我不熟的
      人，綽號不知是「阿奇」還是「阿弟仔」；Ｍ二－五九二三是丑○○駕駛，後
      方乘坐何人我不清楚；五０五五－ＧＡ是子○○及丁○○共乘（見九十三年度
      偵緝字第七三號第四八頁）等語，證人己○○於偵查中則具結證稱：丙○○來
      花蓮與我同坐一部車，同車上有丑○○、「阿奇」等語（見九十三年度偵字第
      一０四號第一三四頁反面），由上述二人所陳可知證人己○○、丑○○與被告
      丙○○同車，被告丁○○、子○○同車。惟若參酌丑○○繪製之車輛排序圖所
      示（見警卷〈二〉第二四四頁），其描繪由伊駕駛Ｍ二－五九二三號車，搭載
   己○○、「阿奇」等情，亦與證人己○○前揭證述不同，故「阿奇」究竟坐丑
      ○○的車或與被告庚○○同車？「阿奇」是否即為被告丙○○，否則為何證人
      己○○提及丙○○與其同車，而依證人丑○○僅描繪「阿奇」與其同車？此外
      ，「阿弟」究竟坐何輛車？被告庚○○於本院中雖陳稱：「阿奇」與我同車，
      「阿弟」沒有與我們同車一起來花蓮等詞（見本院〈二〉卷第四四二頁），然
      此又核與證人己○○於另案審理中所稱：在台中市威鯨車行前，有我、丑○○
      、庚○○、子○○、丁○○、壬○○、壬○○、「阿弟」、「阿奇」一起會合
      等語不同，況證人己○○前揭陳述未提及被告丙○○有無一起來花蓮，惟參酌
      證人己○○於偵查、本院中均具結稱：丙○○也與我們一起來花蓮等語，故依
      被告庚○○、證人己○○前後所言，針對「阿弟」、「阿奇」是否一起搭車來
      花蓮更可看出矛盾之處。因本件被告五人及丑○○、己○○共計七人，故證人
      己○○於九十三年一月十日第一次偵查中稱：共七人前來花蓮等語（見九十三
      年度偵字第一０四頁第三九頁），較屬可信，被告等人辯稱本件為「阿弟」、
      「阿奇」所主導而犯案云云，應非實在。因被告等人及證人己○○、丑○○已
      虛構「阿奇」、「阿弟」之人，所以共計幾人來花蓮犯案或如何坐車之陳述才
      會發生上述明顯之謬誤。
  ３、被告子○○於警詢、偵查中陳稱：己○○拿一手提袋，有三、四把槍，在花蓮
      發放等語，然其於審理中又改稱係「阿弟」取出槍枝。次參酌被告庚○○於本
      院中先後陳稱：己○○有拿紙袋給我，裡面有槍枝；槍是到現場時「阿奇」拿
      給我的等詞（見九十三年度偵緝字第八三號卷之警卷第五頁、該偵卷第四頁、
      本院〈一〉卷第五七、五八頁、本院〈二〉卷第三三三、四四五頁），兩人先
      後所述歧異，顯見被告等人於審理中所稱之「阿弟」、「阿奇」係事後所創設
      之虛設人物。
（二）被告壬○○雖辯稱對此事毫不知情，然業據證人己○○於前開三、（一）之陳
      述中針對被告壬○○之行為分擔予以證述明確，且被告壬○○於警詢、偵查及
      本院中均承認：有看見有人被押上其所乘坐之車輛，該次有聽到響聲，但不知
      為槍聲等語（見九十三年度偵緝字第七三號第四三頁、五七頁反面、本院〈一
      〉卷第六一頁），既然被害人甲○○等三人係遭矇眼而押上車輛，因車輛之空
      間狹小，被告壬○○應會看到有人被矇眼，故其對於妨害自由犯行應有明確之
      犯意，上開所辯不足採信。又被告壬○○於本院初訊時陳稱：在產業道路上有
      看到有人打人，其嗣後又改稱：伊係指拉扯，是「阿奇」拉的云云，因打人及
      與人拉扯兩種動作相去甚遠，依被告壬○○之智識程度，應不可能有所誤認，
      且實際上並無「阿奇」之人，已如前述，則其上開辯詞，實不足採信。
（三）又被告等人均辯稱以為來花蓮係為處理債務糾紛，並沒有要以暴力方式處理云
      云，然被告等人均不是花蓮人，竟然為了處理債務而願意開三輛車遠由台中至
      花蓮，況且車上備有事實欄所述之槍、彈等違禁物品，以一般人之判斷均知此
      行並不單純，且依證人甲○○、戊○○、癸○○所述，其等被押上車的過程十
      分短暫，都沒有提及債務之事，更沒有討價還價的時間，所以不可能是處理債
      務糾紛，且被告等人對於債務糾紛的內容均未能明確交代，核與一般處理債務
      糾紛之方式不同。另從被告等人在甲○○家押人的過程及竊取車牌之犯行以更
      換等情觀之，亦徵被告等人均有事先詳細之謀議計畫。次參酌證人己○○、丑
      ○○、甲○○之前開三、（一）至（三）之陳述，堪認本件之毒品海洛因為甲○○及戊○○所共同持有，嗣放置在甲○○住處，遂先將甲○○押至產業道路
      上，再由被告丙○○、證人己○○逼問毒品藏置地點，故由一部份人在產業道
      路上控制戊○○、癸○○之人身自由，一部份人返回甲○○住處取出毒品，其
      等行為分擔之方式，足認被告等人所為非為處理債務，而係實施持槍強盜財物
      之犯行。
（四）雖被告丙○○、丁○○、壬○○辯稱事後反悔不願意參與云云，然核諸被告庚○○稱：壬○○跟「阿奇」說他想要走，「阿奇」說你們可以走，且槍枝有還
      給「阿奇」，可以先把戊○○、癸○○放掉放掉，但找不到車鑰匙等語，然依
      常情觀之，凡有參與犯案之人應不會同意已不願參與而知情之人先行離去，以
      免犯案消息走漏，且被告庚○○稱壬○○對「阿奇」表示要先離開，然被告壬○○卻於本院中稱係對「阿弟」表示想先走，兩者所述不同，且實際上並無上
      開二人之存在，已如前述，則被告壬○○辯稱要先行離開現場等語，應不實在
      。另查，被告丁○○雖辯稱已離開丑○○家，在花蓮車站等候其餘人之消息，
      看是否一起回台中，嗣因被告子○○打電話告知車子鑰匙不見，才回到產業道
      路云云，然查，被告丁○○確實參與本件犯行，業經證人己○○、丑○○、甲○○於前述三、（一）至（三）段中詳述，況且被告丁○○若真的在火車車站
      ，可以搭乘火車或公車離開花蓮，其卻未離開，顯與常情不合。且被告即證人
      子○○證稱：伊與丁○○通完電話約二十分鐘內，即和丁○○在土地公廟見面
      ，伊到達該處前，丁○○已經到了，打電話給丁○○時，丁○○說在花蓮，我
      僅知道丑○○家在永什麼村，哪個鄉鎮○○道等語，而被告丁○○亦坦稱：子
      ○○打給我時，不知道丑○○家在何處，只知道在吉安永興村，我在火車站包
      計程車過去等語（見本院〈二〉卷第三五六頁），故被告丁○○既然不知丑○○住處詳細地址，且其對花蓮路況均不熟識，如何告知計程車司機正確位置？
      又如何能於二十分鐘內順利抵達？
（五）另被告丙○○先辯稱：我沒有到產業道路去，後來庚○○回到丑○○家找我，
      說警察有去產業道路，案子被發現了，叫我們趕快跑，所以我跟庚○○才趕快
      坐車回台中。嗣又稱：庚○○打電話給我，我當時在丑○○家附近的土地公廟
      云云（見本院〈二〉卷第三二、四四三頁），兩者就其被告知為警查獲之方式
      顯然不同。且被告即證人壬○○於本院中證稱：當日下午四點多載丙○○出去
      ，他在大馬路下車，我就沒有再看到他了，他只有說他有事情等語（見本院〈
      二〉卷第三二四頁），亦與被告丙○○前後辯稱待在丑○○住處或附近之土地
      公廟等語迥異，堪認被告丙○○辯稱並未在產業道路等語為事後編纂而來。且
      證人己○○於前開三、（一）之陳述中亦說明本件為被告丙○○透露甲○○有
      毒品之訊息，況查，從被告等人將本案主謀均推予「阿奇」、「阿弟」等諸多
      不合理之辯詞以觀（參照前開四、（一）段），應堪認「阿奇」、「阿弟」其
      實應為被告丙○○、己○○二人之化名。
（六）被告丁○○另又辯稱：於警員到場後，伊仍提示證件供查核，且在現場待了一
      個小時云云，然證人即花蓮縣警察局吉安分局南華派出所（下稱南華派出所）
      主管辛○○於本院中具結證稱：我在現場第一眼看到丁○○時，他正在找鑰匙
      ，有想要離開的樣子，因為第一部車子無法發動。被告丁○○拿證件給我查看
      時，確認他沒有問題；後來丁○○、丑○○二人一直要過來我這邊，且有攻擊
      的樣子，寅○○就喝令他們不可再靠近我，否則就要開槍；我們在盤查最後一
     輛車上的甲○○等三人身分後，就發現他不見了，因為我們盤查第三部車時，
      現場無法一一掌控，且前後三部車的距離很長，我沒有辦法去注意到他們，丁○○才跑掉；支援警力約是我到場後二十分鐘到，第一批支援警力到場時，丁○○就已離開了等語（見本院〈二〉卷第二九九至三０二頁）。另證人即南華
      派出所警員寅○○在庭具結證稱：我從七十七年起擔任警員職務，到場看到丁○○第一眼時，認為丁○○有想要離開的樣子，他站在第一部車後；因為我當
      時有請他們出示證件，但是丁○○沒有馬上過來出示證件，後來他們拿完證件
      給我時，他們二人往辛○○那裡靠近，因為我之前沒有對他們搜身，以為他們
      身上有武器，會攻擊所長，所以我才拔槍。後來拔槍後他們就沒有再繼續靠近
      ，且我有查看他們的證件並沒有問題，沒有再制伏他們，後來接著盤查第三部
      車子，發現有人被押。從我到場至發現甲○○等三人，時間約約二十分鐘等語
      （見本院〈二〉卷第二九一至二九四頁）。證人楊瑞廷、寅○○均證稱被告丁○○見警到場確有逃跑之樣子，僅因其位在第一部車後方，位於第一輛的休旅
      車鑰匙不見，諒知無法逃逸，所以先暫時留在現場，被告丁○○趁警員盤查第
      三輛車發現被害人甲○○、戊○○、癸○○在車上時，即見機逃走；且在當時
      天色昏暗之情形下，被告丁○○與丑○○甚至無端靠近證人辛○○之行為，經
      從事警員多年的證人寅○○認為有攻擊的意味，故被告丁○○辯稱伊屬無辜之
      人，否則不會在現場逗留一個小時等語，應不可採信。
六、綜上所述，本件被告丙○○、壬○○、子○○、庚○○、丁○○五人所辯均不足
    採，其等事證明確，應堪認定。
七、核被告丙○○、壬○○、子○○、庚○○、丁○○所為，係犯刑法第三百二十八
    條第一項之犯強盜罪而有第三百二十一條第一項第一款、第三款、第四款之情形
    ，應依刑法第三百三十條第一項之加重強盜罪論處；另並觸犯槍砲彈藥刀械管制
    條例第七條第四項之未經許可持有手槍罪、同條例第十二條第四項之未經許可持
    有子彈罪、刑法第三百零二條之以其他非法方法剝奪人之行動自由罪、刑法第三
    百二十一條第一項第三款之攜帶兇器竊盜罪。公訴人雖認被告等人所為竊盜犯行
    構成刑法第三百二十一條第一項第四款之結夥三人竊盜罪嫌，然參酌最高法院八
    十六年度台上字第三九八五號判決要旨：刑法第三百二十一條第一項第四款結夥
    三人以上竊盜罪，應以在場共同實施或在場參與分擔實施犯罪之人為限，不包括
    同謀共同正犯在內，因本件依卷內事證僅能證明為本案共犯中一至二人竊取車牌
    ，故應不構成上開結夥三人以上竊盜罪嫌。次因被竊車牌原本均正常緊密地懸掛
    在被害人之車輛上，且證人狄運超之車輛旁亦遺有懸掛車牌之螺絲，故堪認本件
    以足供為兇器使用之螺絲起子予以拆解，而實難想像得以徒手予以拔取，是以，
    公訴人漏列第三百二十一條第一項第三款之攜帶兇器之加重條件，尚有誤會，併
    予敘明。被告丙○○等五人就上揭所犯加重強盜罪、未經許可持有手槍罪、未經
    許可持有子彈罪、以其他非法方法剝奪人之行動自由罪、加重竊盜罪等犯行，與
    己○○、丑○○間，有犯意聯絡及行為分擔，均為共同正犯。又被告等人連續竊
    取車牌，應屬連續犯，而論以一罪。又被告等人上揭未經許可持有手槍、未經許
    可持有子彈罪，係一行為觸犯數罪名，為想像競合犯，應從一重之槍砲彈藥刀械
    管制條例第七條第四項之未經許可持有手槍罪處斷。另被告等人與上揭共犯，以
    一行為同時強盜戊○○、甲○○之物，亦為一行為觸犯數罪名之同種想像競合犯
    ，亦應從一重處斷。再者，被告等人所犯上開刑法第三百三十條第一項之加重強
    盜既遂罪、槍砲彈藥刀械管制條例第七條第四項之未經許可持有手槍罪、刑法第
    三百零二條之以其他非法方法剝奪人之行動自由罪、第三百二十一條第一項第三
    款之竊盜罪間，有方法結果之牽連關係，依刑法第五十五條規定，應從一較重之
    刑法第三百三十條第一項加重強盜罪處斷。被告丁○○曾因違反槍砲彈藥刀械管
    制條例案件，經台中地院判處有期徒刑三年四月，於八十六年九月十三日假釋付
    保護管束，於八十八年八月十六日假釋期滿執行完畢。被告庚○○亦因違反槍砲
    彈藥刀械管制條例案件，經台中地院判處有期徒刑二年二月，於八十八年七月六
    日縮刑期滿執行完畢，其二人五年以內再犯本件有期徒刑以上之罪，均為累犯，
    應依刑法第四十七條規定加重其刑。爰審酌被告丙○○曾有妨害兵役、違反槍砲
    彈藥刀械管制條例之犯行（不構成累犯），被告子○○曾有妨害兵役、違反麻醉
    藥品管理條例、肅清煙毒條例之犯行（不構成累犯），被告壬○○之素行尚可，
    其等均屬正值青壯之人，不思以正途賺取財富，反共謀結夥持槍押人進而強盜他
    人之物，嚴重影響社會秩序，所生危害甚鉅，其中被告丙○○為本件主謀，被告
    丁○○亦參與本案甚深，犯後均否認全部犯行，飾詞狡辯，態度不佳，被告壬○○、庚○○、子○○係於被告丙○○、己○○謀劃後，認有利可圖而參與分擔本
    件犯行，其中被告庚○○、子○○對持槍及妨害自由之部分予以承認，本院認為
    其二人犯後尚有反省之心，然被告壬○○犯罪後均否認犯行，缺乏悔意等一切情
    狀，分別量處如主文第一項所示之刑，以示懲戒。
八、扣案之具有殺傷力之義大利ＢＥＲＥＴＴＡ廠製九ＭＭ制式手槍一支（槍枝管制
    編號：0000000000號，含彈匣一個）、具殺傷力克羅埃西亞ＨＳ二Ｏ
    ＯＯ制式手槍一支（槍枝管制編號：0000000000號）、具殺傷力似菲
    律賓制式九Ｏ手槍一支（槍枝管制編號：0000000000號）、具殺傷力
    九ＭＭ制式子彈共四十六顆（按有一顆於實施強盜行為時已擊發，另因試射而用
    罄十一顆）、彈匣共三個，均應依刑法第三十八條第一項第一款宣告沒收。另按
    共同正犯因相互間利用他人之行為，以遂行其犯意之實現，本於責任共同之原則
    ，有關沒收部分，對於共犯間供犯罪所用之物，自均應為沒收之諭知。查扣案擦
    槍油一瓶、無線電對講機共三支、手套八雙、膠帶四捲、紅色手電筒四支、帽子
    三頂、電擊棒一支、口罩一包，應認均屬被告等人及其共犯所有供犯罪所用或供
    預備犯罪之物，應依刑法第三十八條第一項第二款、第三款之規定，宣告沒收之
    。上開扣案物雖經本院九十三年度重訴字第一號案件所扣押，並已由該案宣告沒
    收，然核諸最高法院五十六年度台上字第二二三二號判決要旨，扣案物雖於另案
    宣告沒收，但此種沒收之諭知，對被告而言，仍不失為從刑，自應併予諭知沒收
    ，方為適法等語，故本院仍應須就上開扣案物品宣告沒收，併予說明。至於因鑑
    定而試射用罄之九ＭＭ制式子彈共計十一顆、強盜案中已擊發之子彈一顆，因已
    失子彈性質，非屬違禁物，自無庸宣告沒收。而被告等人竊取車牌所用之扳手一
    把雖屬被告等人供犯罪所用之物，然並無證據證明為被告等人所有，且因並未扣
    案，不能證明尚屬存在之物，故亦無庸宣告沒收，附此說明。
九、不另為無罪之諭知部分：公訴意旨另指被告等人就取得上開第一級毒品海洛因一
    批後，將之裝載於車牌號碼五Ｑ─四一八二號賓士廠牌自用小客車後行李箱內，
    自甲○○位於吉安鄉○○村○○○街二四二號住處，載運至吉安鄉干城村八十五
    之二十七號產業道路前僻靜處，係涉犯毒品危害防制條例第四條第一項之運輸第
    一級毒品罪嫌云云。然查：
（一）按最高法院八十八年度重上更（五）字第一九四判決意旨表示：運輸毒品固不
      以為他人輸送為必要，即為自己輸送者亦包括在內，然煙毒罪之運輸係以行為
      人意圖自甲地運送至乙地之犯意，自應依實際情形參酌被告之犯意認定，非謂
      凡持有毒品由甲地而至乙地，皆得成立運輸毒品罪。是以，該判決意旨主張行
      為人由甲地持有毒品至乙地時，其主觀上仍應有輸送毒品之犯意，始能成立運
      輸毒品罪。
（二）雖被告丙○○等人客觀上已將毒品海洛因由甲○○住處載送至產業道路上，然
      本案被告中除被告丙○○於審理中坦承知道要取毒品外（見本院〈二〉卷第三
      二、三０六頁），其餘被告是否均知悉至甲○○家所搶得之物為毒品，實有疑
      義，因從證人甲○○之證詞觀之，被告丙○○、證人己○○在產業道路上質問
      甲○○時，所為之用語為「東西在何處」，而非明確提及毒品二字，且本件雖
      由被告壬○○進入甲○○住處強取毒品，然該毒品原本係先以黃色信封袋包裝
      ，嗣裝在大型手提袋內而放置在床鋪下的置物櫃，是以，從該物品包裝及藏放
 地點以觀，亦不難讓人認為係強盜現金，故被告丁○○、壬○○、庚○○、子
      ○○辯稱不知所強盜財物為毒品海洛因等語，尚能採信。
（三）又運輸毒品罪亦因所運輸毒品種類為第一級至第四級之區分，而有不同之罪刑
      ，故縱使被告等人均知強盜之財物為毒品，然仍有仔細探究被告等人則究竟為
      運輸第一、二、三、四級毒品的哪一種犯意聯絡，尚不能因查獲扣得之毒品為
      海洛因，則認為被告等人強盜後而持有毒品時，均有運輸第一級毒品海洛因之
      犯意聯絡。被告丁○○、壬○○、庚○○、子○○縱使知悉持槍彈押人強盜所
      取得之財物為毒品，然因毒品之種類繁多，究竟為運輸何種毒品之犯意，依卷
      內事證實難以證明。
（四）況依前揭最高法院之裁判要旨，縱然有運輸毒品之客觀事實，仍應視被告有無
      運輸之主觀犯意定之，而本件縱使被告等人均知強盜之財物為毒品海洛因，然
      依卷內證據亦僅能證明有強盜財物之犯意，而無運輸毒品之犯意，此乃為何若
      某人為了施用毒品，將毒品由其住處帶至空地施用時，因該人並無運輸毒品之
      犯意，不會因客觀上將毒品由其住處運送至空地，而另論以運輸毒品罪。
（五）綜合上述，被告丁○○、子○○、庚○○、壬○○主觀上就本案犯罪計畫之認
      識，既僅侷限在持有槍彈押人強盜他人財物，復查無積極證據足佐其等就強盜
      之財物為海洛因具有認識，而被告丙○○雖知悉所強盜之財物為海洛因，然主
      觀上之犯意係為強盜毒品，而無運輸毒品海洛因之犯意。茲參酌上開判決，被
      告等人就公訴人所指此部份犯行，即屬不能證明，惟公訴人認為被告此部分之
      犯行與前開有罪部分有裁判上一罪之牽連犯關係，爰不另為無罪之諭知，併此
      敘明。
據上論斷，應依刑事訴訟法第二百九十九條第一項前段，槍砲彈藥刀械管制條例第七
條第四項、第十二條第四項，刑法第十一條前段、第二十八條、第三百三十條第一項
、第三百零二條第一項、第三百二十一條第一項第三款、第五十五條、第四十七條、
第三十八條第一項第一款、第二款、第三款，罰金罰鍰提高標準條例第一條前段，判
決如主文。
本案經檢察官乙○○到庭執行職務。
中      華      民      國    九十三    年      十      月    二十七    日
                              臺灣花蓮地方法院刑事第三庭
                                  審判長法官  鄭  培  麗
                                        法官  陳 雅  敏
                                        法官  饒  金  鳳
右正本證明與原本無異。
如對本判決不服，應於送達後十日內，向本院提出上訴狀。（應抄附繕本）
                                  法院書記官
中      華      民      國    九十三    年      十      月    二十七    日
附錄本判決論罪之法律條文：
槍砲彈藥刀械管制條例第七條第四項：
未經許可，持有、寄藏或意圖販賣而陳列第一項所列槍砲、彈藥者，處五年以上有期
徒刑，併科新臺幣一千萬元以下罰金。
槍砲彈藥刀械管制條例第十二條第四項：
未經許可，持有、寄藏或意圖販賣而陳列子彈者，處五年以下有期徒刑，併科新台幣
三百萬元以下罰金。
刑法第三百三十條第一項：
犯強盜罪而有第三百二十一條第一項各款情形之一者，處五年以上十二年以下有期徒
刑。
刑法第三百零二條第一項：
私行拘禁或以其他非法方法，剝奪人之行動自由者，處五年以下有期徒刑、拘役或三
百元以下罰金。
刑法第三百二十一條第一項第三款：
犯竊盜罪而有左列情形之一者，處六月以上五年以下有期徒刑：
三、攜帶兇器而犯之者。
